【裁判字號】    99,重訴,148
【裁判日期】    991221
【裁判案由】    損害賠償
【裁判全文】
臺灣桃園地方法院民事判決             99年度重訴字第148號
原      告  林信忠
訴訟代理人  魏雯祈律師
            陳郁仁律師
            游玉招律師
被      告  陳在賢
訴訟代理人  楊益松律師
複  代理人  李智銘
被      告  余美女
上列當事人間請求損害賠償事件，原告就本院98年度桃簡字第26
99號妨害家庭案件提起附帶民事訴訟（98年度桃簡附民字第126
號），經本院刑事庭裁定移送前來，於民國99年11月23日言詞辯
論終結，本院判決如下：
    主  文
被告應連帶給付原告新臺幣參拾萬元，及自民國九十九年九月四
日起至清償日止，按週年利率百分之五計算之利息。
原告其餘之訴駁回。
訴訟費用由被告負擔百分之二，餘由原告負擔。
本判決第一項得假執行。但被告如以新臺幣參拾萬元為原告預供
擔保，得免為假執行。
原告其餘假執行之聲請駁回。
    事實及理由
一、原告起訴主張：被告余美女係原告之配偶，被告陳在賢則為
    原告幼年時之舊識，渠等2 人均明知對方為有配偶之人，竟
    分別基於通姦及相姦之犯意，自民國96年底某日起至97年3
    月7 日止，在余美女隱瞞原告所購置位於桃園縣桃園市○○
    路133 巷9 號7 樓之房屋內，先後發生數次性行為（得確定
    者為97年2 月29日及3 月4 日）；嗣於97年3 月7 日中午，
    因原告發現家中有上開房屋之地價稅單，遂要求被告余美女
    同至該屋察看，發現屋內有傢俱及生活用品，被告余美女始
    坦承與被告陳在賢間有通姦之情，繼原告對被告2 人提出刑
    事告訴，經臺灣桃園地方法院檢察署檢察官以98年度偵字第
    3512、7944號聲請簡易判決處刑，並經鈞院刑事庭以98年度
    桃簡字第2699號刑事判決判處被告2 人有期徒刑5 月確定在
    案。而被告2 人上開行為，業已違反婚姻契約之義務而侵害
    原告之權利，並係故意以背於善良風俗之方法，破壞原告婚
    姻生活之圓滿安全及幸福，不法侵害原告基於配偶關係所享
    有之身分法益情節重大，使原告精神上受有極大之痛苦，原
    告自得請求被告連帶賠償精神慰撫金新臺幣（下同）2,000
    萬元。為此，爰依侵權行為之法律關係，提起本件訴訟，並
    聲明：被告應連帶給付原告2,000 萬元，及自起訴狀繕本送
    達翌日起至清償日止，按週年利率5%計算之利息；願供擔保
    ，請准宣告假執行。
二、被告陳在賢則以：本件刑事部分已因被告陳在賢撤回上訴而
    告確定，故對於刑事判決所認定之事實已不爭執，惟本件原
    告請求賠償之金額實屬過高，蓋被告陳在賢並無財產，職業
    為水電工，每月收入約2 至3 萬元，故賠償金額應以20至25
    萬元為合理，另鈞院亦可參考被告余美女於另案99年度重訴
    字第147 號損害賠償事件中與被告陳在賢配偶黃春霞所和解
    之金額為30萬元，作為本件判定精神慰撫金數額多寡之參考
    等語資為抗辯，並聲明：原告之訴駁回；如受不利判決，願
    供擔保，請准宣告免為假執行。
三、被告余美女則以：伊承認有通姦一事，刑事部分亦已易科罰
    金執行完畢，但原告請求之金額實在過高，伊現在身上都沒
    有錢，迄今也尚未與原告離婚等語資為抗辯，並聲明：原告
    之訴駁回；如受不利判決，願供擔保，請准宣告免為假執行
    。
四、本件原告主張被告余美女係原告之配偶，被告陳在賢則為原
    告幼年時之舊識，渠等均明知對方為有配偶之人，竟分別基
    於通姦及相姦之犯意，自96年底某日起至97年3 月7 日止，
    在余美女隱瞞原告所購置位於桃園縣桃園市○○路133 巷9
    號7 樓之房屋內，先後發生2 次性行為，嗣於97年3 月7 日
    中午，因原告發現家中有上開房屋之地價稅單，遂要求被告
    余美女同至該屋察看，發現屋內有傢俱及生活用品，被告余
    美女始坦承與被告陳在賢間確有通姦事實等情，業據其提出
    與其所述相符之臺灣桃園地方法院檢察署檢察官98年度偵字
    第3512、7944號聲請簡易判決處刑書影本附卷為證（參見本
    院98年度桃簡附民字第126 號卷第5 至7 頁），且為被告於
    本院審理中所不爭執（參見本院卷第63頁），復被告余美女
    、陳在賢因上開妨害家庭犯行，業經本院以99年度桃簡字第
    2699號刑事判決各判處通、相姦罪有期徒刑5 月確定在案，
    有本院依職權調取之上開刑事案件卷宗影本可考（外放），
    是原告主張上開事實，應堪信為真實。至原告復主張因被告
    2 人之通、相姦行為，致其精神上受有極大痛苦，自得請求
    被告連帶賠償精神慰撫金2,000 萬元等語；被告雖不否認確
    有前述通、相姦行為，惟以前揭情詞置辯。是本件爭點厥為
    ：原告基於侵權行為之法律關係，得請求被告連帶賠償之慰
    撫金數額為何？
五、本院之判斷：
  (一)按因故意或過失，不法侵害他人之權利者，負損害賠償責任
    ；不法侵害他人之身體、健康、名譽、自由、信用、隱私、
    貞操，或不法侵害其他人格法益而情節重大者，被害人雖非
    財產上之損害，亦得請求賠償相當之金額；前項規定，於不
    法侵害他人基於父、母、子、女或配偶關係之身分法益而情
    節重大者，準用之；又數人共同不法侵害他人之權利者，連
    帶負損害賠償責任，民法第184 條第1 項前段、第195 條第
    1 項前段、第3 項、第185 條第1 項前段分別定有明文。查
    本件被告2 人間確有前揭通、相姦行為之事實，已如前述，
    而渠等上開行為，確足以破壞原告與被告余美女間之夫妻生
    活，及原告之家庭幸福，顯係不法侵害原告基於婚姻關係而
    享有之身分法益，且衡其情節應屬重大，是原告依前揭侵權
    行為之法律規定，請求被告就渠等上開妨害家庭行為所造成
    原告之損害連帶給付精神慰撫金，於法洵屬有據，應予准許
    。
  (二)次按慰藉金之賠償須以人格權遭遇侵害，使精神上受有痛苦
    為必要，其核給之標準固與財產上損害之計算不同，然非不
    可斟酌雙方身分資力與加害程度，及其他各種情形核定相當
    之數額（最高法院51年臺上字第223 號判例意旨參照）。查
    本件原告與被告余美女係於73年5 月6 日結婚，迄今仍存有
    婚姻關係，共同育有3 名子女，其中2 名子女已成年；原告
    年齡為52歲，目前從事彈簧工作，98年度名下有數筆房地及
    投資，財產總額約12,642,587元；被告余美女年齡為46歲，
    高中畢業，目前從事家管，98年度名下有汽車1 部及投資2
    筆，財產總額約30,680元；被告陳在賢年齡為49歲，高職畢
    業，目前從事水電工作，98年度收入約758,500 元，名下有
    房地各1 筆，財產總額約57,912元等情，業據兩造陳明在卷
    （參見臺灣桃園地方法院檢察署97年度他字第1380號卷第23
    、27頁、本院98年度重訴字第147 號卷第24頁背面），並有
    戶籍謄本（參見本院卷第12頁）及兩造之稅務電子閘門財產
    所得調件明細表各1 份附卷可查（參見本院卷第21至41 頁
    ）。是本院審酌兩造之年齡、教育程度、身分、地位、經濟
    狀況，及被告之通、相姦行為確對原告之婚姻關係及家庭圓
    滿造成相當程度之破壞，並使原告之生活秩序大受影響，所
    受精神痛苦非輕，及現今社會經濟狀況等一切情狀，認原告
    請求非財產上之損害賠償2,000 萬元，顯屬過高，應以30萬
    元為適當，逾此部分，不予准許。
六、末按給付無確定期限者，債務人於債權人得請求給付時，經
    其催告而未為給付，自受催告時起，負遲延責任。其經債權
    人起訴而送達訴狀，或依督促程序送達支付命令，或為其他
    相類之行為者，與催告有同一之效力；遲延之債務，以支付
    金錢為標的者，債權人得請求依法定利率計算之遲延利息；
    應付利息之債務，其利率未經約定，亦無法律可據者，週年
    利率為5%，民法第229 條第2 項、第233 條第1 項前段及第
    203 條分別定有明文。查本件係屬侵權行為損害賠償之債，
    自屬無確定期限者；又係以支付金錢為標的，則依前揭法律
    規定，原告就被告應給付之金額部分，請求自起訴狀繕本送
    達翌日即99年9 月4 日（參見本院98年度桃簡附民字第126
    號卷第9 、10頁送達證書之簽收日期）起至清償日止，按法
    定利率5 ％計算之遲延利息，依法自屬有據，亦應予准許。
七、從而，原告本於侵權行為之法律關係，請求被告應連帶給付
    原告30萬元，及自起訴狀繕本送達翌日即99年9 月4 日起至
    清償日止，按年利率5%計算之利息，為有理由，應予准許；
    逾此範圍之請求即屬無據，應予駁回。又本件所命被告應給
    付原告之金額未逾50萬元，依民事訴訟法第389 條第1 項第
    5 款之規定，應依職權宣告假執行；被告則陳明如受不利判
    決，願供擔保請准宣告免假執行，經核尚無不合，爰酌定相
    當之擔保金額准許之。至原告敗訴部分既經駁回，其假執行
    之聲請即失所附麗，應併予駁回。
八、本件事證已臻明確，兩造其餘主張、陳述及所提證據，經審
    酌與上開判決結果不生影響，不再一一論述，併此敘明。
九、據上論結，本件原告之訴為一部有理由，一部無理由，依民
    事訴訟法第79條、第389 條第1 項第5 款、第392 條第2 項
    ，判決如主文。
中    華    民    國    99    年    12    月    21    日
                  民事第一庭  法  官  陳振嘉
正本係照原本作成。
如對本判決上訴，須於判決送達後20日內向本院提出上訴狀。如
委任律師提起上訴者，應一併繳納上訴審裁判費。
中    華    民    國    99    年    12    月    21    日
                              書記官  谷貞豫

司法院資訊處製作；財團法人民間司法改革基金會備份。
